臺灣桃園地方法院民事裁定
110年度監宣字第795號
聲  請  人  姜智文  
            姜智武  

共同代理人  沈朝標律師
相  對  人  姜妙音  


上列聲請人聲請監護宣告事件，本院裁定如下：
    主  文
宣告姜妙音（男、民國00年0月0日生、身分證統一編號：Z00000
0000號）為受監護宣告人。
選定姜智文（男、民國00年0月00日生、身分證統一編號：Z0000
00000號）為受監護宣告人姜妙音之監護人。
指定姜智武（男、民國00年0月00日生、身分證統一編號：Z0000
00000號）為會同開具財產清冊之人。
聲請費用由受監護宣告人負擔。
    理  由
一、本件聲請意旨略以：聲請人姜智文為相對人姜妙音之大哥。
    相對人因罹患精神疾病多年，除經常無法控制自己行為外，
    並有揮霍財產情形，嗣家人於民國108年10月將其送醫治療
    ，經診斷罹患情感性思覺失調症、雙向型等病徵，屬中度精
    神障礙，入住於衛生福利部桃園療養院治療，嗣於109年11
    月10日轉往私立至善園精神護理之家由專人照顧，現已幾乎
    不能正常為意思表示或受意思表示，故提出本案之聲請。為
    此依民法第14條第1項、家事事件法第164條第1項規定，聲
    請本院准予對相對人為監護宣告，並依民法第1111條規定選
    定聲請人姜智文為相對人之監護人暨指定聲請人姜智武為會
    同開具財產清冊之人等語，並提出身心障礙證明、診斷證明
    書、戶籍謄本、親屬系統表、親屬會議同意書等件為證。
二、按「對於因精神障礙或其他心智缺陷，致不能為意思表示或
    受意思表示，或不能辨識其意思表示之效果者，法院得因本
    人、配偶、四親等內之親屬、最近一年有同居事實之其他親
    屬、檢察官、主管機關或社會福利機構之聲請，為監護之宣
    告。」民法第14條第1項定有明文。本件經本院以視訊方式
    於鑑定機關即周孫元診所鑑定醫師周孫元前點呼相對人年籍
    資料，相對人坐著，意識清楚，插鼻胃管，嘴巴微張，能回
    答其出生年月日，及辨識佰元紙鈔為鈔票但無法正確辨識其
    價值，不能辨識所穿衣服顏色，亦無法理解現所處之時間及
    地點，雖能正確計算1＋1、8－7、2×2、10×2，但對於2＋3、64
    ÷8、15÷3、13×3之計算錯誤。鑑定人周孫元醫師對相對人心
    神及身體狀況初步診斷後表示：為情感性思覺失調症，其餘
    詳如鑑定報告等語，有本院111年7月22日訊問筆錄附卷可稽
    。另參酌周孫元診所出具精神鑑定報告結果略以：姜員符合
    情感性思覺失調症（ICD-10-CM編碼F25.0）之精神科診斷。
    因此心智缺陷，致其為意思表示、受意思表示及辨識意思表
    示效果之能力，均已達不能之程度等語，有該院檢附之精神
    鑑定報告書在卷足按。本院審酌相對人因精神障礙已致不能
    為意思表示或受意思表示，聲請人聲請對於相對人為監護之
    宣告，核無不合，應予准許。
三、次按「法院為監護之宣告時，應依職權就配偶、四親等內之
    親屬、最近一年有同居事實之其他親屬、主管機關、社會福
    利機構或其他適當之人選定一人或數人為監護人，並同時指
    定會同開具財產清冊之人。」「法院為前項選定及指定前，
    得命主管機關或社會福利機構進行訪視，提出調查報告及建
    議。監護之聲請人或利害關係人亦得提出相關資料或證據，
    供法院斟酌。」「法院選定監護人時，應依受監護宣告之人
    之最佳利益，優先考量受監護宣告之人之意見，審酌一切情
    狀，並注意下列事項：㈠受監護宣告之人之身心狀態與生活
    及財產狀況。㈡受監護宣告之人與其配偶、子女或其他共同
    生活之人間之情感狀況。㈢監護人之職業、經歷、意見及其
    與受監護宣告之人之利害關係。法人為監護人時，其事業之
    種類與內容，法人及其代表人與受監護宣告之人之利害關係
    。」民法第1111條第1項、第2項、第1111條之1分別定有明
    文。
四、本院經囑請桃園市社會工作師公會對兩造進行訪視，訪視評
    估結果略以：
  ㈠需求評估：
    相對人為雙相型情感思覺失調症之患者，領有中度第1類身
    心障礙證明。訪視當天，相對人眼神可聚焦，有言語表達能
    力，可正確回答個人姓名、基本資料、住家位於桃園新屋及
    父母姓名，也可分辨左右及知悉人在「護理之家」，亦可辨
    識與聲請人姜智文及姜智武之親屬關係及辨識文字，但無法
    正確書寫個人姓名及回答完整住家地址、手足人數、子女人
    數與姓名及訪視當天日期，亦無自主行動及自理日常生活起
    居之能力，評估相對人受疾病及障礙影響，恐無法獨自對外
    處理事務，而有他人協助照顧及處理個人事務之需。聲請人
    姜智文表示，為了解相對人資產與債務狀況以保障相對人財
    務權益，而向法院聲請監護宣告。
  ㈡建議：　
　　本案之聲請人姜智文為相對人大哥，聲請人姜智武為相對人
    二哥。相對人目前安置於私立至善園精神護理之家，接受機
    構式照護，平時由機構工作人員協助照顧相對人日常生活起
    居、安排就醫及服藥。聲請人姜智文可主責處理相對人事務
    、擔任機構緊急連絡人、負責保管相對人重要證件、存摺與
    印章及每月協助相對人父親使用其個人存款轉帳支付相對人
    安置照顧及其他相關開銷之自負額，聲請人姜智武則願意協
    助姜智文處理相對人事務。訪視現場，相對人口頭表示同意
    由聲請人姜智文協助其處理個人事務。聲請人姜智文口頭表
    示，相對人父親姜禮三已知悉及同意本案之聲請，但聲請人
    姜智文無告知相對人長子姜子凡(重度身心障礙者)有關本案
    之聲請。經訪視，聲請人姜智文具擔任本案監護人意願，聲
    請人姜智武具擔任本案會同開具財產清冊之人意願。綜合評
    估，相對人的受照顧狀況、聲請人姜智文及姜智武的陳述，
    未見明顯不適任之消極原因，惟建請鈞院以相對人最佳利益
    為考量，參酌相關事證後予以綜合裁量之等語，此有桃園市
    社會工作師公會函附桃園市政府社會局社會工作科監護（輔
    助）宣告調查訪視報告在卷可參。
五、綜合上情，本院審酌聲請人姜智文為相對人大哥，有穩定居
    住所、工作收入及時間，可主責處理相對人事務、擔任機構
    緊急連絡人、負責保管相對人重要證件、存摺與印章及每月
    協助父親使用其個人存款轉帳支付相對人安置照顧及其他相
    關開銷之自負額，聲請人姜智文具擔任監護人之意願，可提
    供相對人良好之生活照顧與保護，力能擔負相對人監護人之
    職務無疑；另聲請人姜智武為相對人的二哥，有穩定居住所
    、存款及時間，願意協助姜智文處理相對人事務，亦有擔任
    會同開具財產清冊之人意願，聲請人姜智武並無明顯不適任
    之情形，故由姜智武擔任會同開具財產清冊之人，應能致力
    維護相對人之權益甚明，自無不當。本院爰依前揭法律規定
    ，選定聲請人姜智文為相對人之監護人，併指定姜智武為會
    同開具財產清冊之人。又依民法第1113條準用同法第1099條
    、第1099條之1之規定，於監護開始時，監護人對於受監護
    宣告人之財產，應會同關係人於2個月內開具財產清冊，並
    陳報法院，於開具完成並陳報法院前，監護人對於受監護宣
    告人之財產，僅得為管理上必要之行為，附此敘明。
六、爰依家事事件法第164條第2項，裁定如主文。
中　　華　　民　　國　 111 　 年　  7　 　月　　30　　日
　　              家事法庭    法　官  林文慧
以上正本係照原本作成。
如對本裁定抗告須於裁定送達後10日內向本院提出抗告狀，並應
繳納抗告費新台幣1000元整。
中　　華　　民　　國　　111 　年　　8 　　月　　1 　　日
                              書記官　蘇珮瑄